臺灣苗栗地方法院行政訴訟判決  
110年度交字第41號
110年8月24日辯論終結
原      告  汪秉弘  
被      告  交通部公路總局新竹區監理所

代  表  人  吳季娟  
訴訟代理人  賴姿伶  

上列當事人間交通裁決事件，原告不服被告於民國110年5月18日
竹監苗字第54-F00000000號裁決，提起行政訴訟，本院判決如下
：
    主  文
原告之訴駁回。
訴訟費用新臺幣300元由原告負擔。
    事實及理由
壹、爭訟概要：
　　原告於民國110年4月9日晚上10時17分許，駕駛車號000-000
    0號自用小客車，沿苗栗縣通霄鎮台61線由北往南方向行駛
    ，行經台61線南下117公里處（該路段限速90公里）時，原
    告駕駛之上開車輛時速為140公里，經苗栗縣警察局通霄分
    局（下稱通霄分局）員警於該處架設測速照相儀器取締超速
    後，於同年月16日製發舉發違反道路交通管理事件通知單，
    違規事實為「此路段限速90公里，駕駛人行車速度經測時速
    140公里，超速50公里」，其後被告於110年5月18日製發裁
    決書（竹監苗字第54-F00000000號），以「汽車行駛快速公
    路速度超過規定最高速限（40公里以上未滿60公里）」為由
    ，依道路交通管理處罰條例（下稱道交條例）第33條第1項
    第1款規定，處原告罰鍰新臺幣（下同）5,000元，並記違規
    點數1點（下稱原處分），原告不服原處分而提起本訴。
貳、原告起訴後，被告之法定代理人於110年6月4日起變更為吳
    季娟，經其具狀聲明承受訴訟（交字卷第133至134頁），核
    無不合，應予准許。
參、實體部分
一、原告主張：原告當日未見架設測速照相儀器處前方300至1,0
    00公尺有明顯測速警告，而依舉發機關所提出之採證照片，
    顯與現場不符，且照片明顯經過修改，原處分顯有錯誤等語
    。並聲明：原處分撤銷。
二、被告則以：經被告審視舉發機關所提供之採證照片，舉發機
    關已於照相取締地點前方300至1,000公尺間設置測速取締標
    誌「警52」，而照片可清晰辨識車牌，舉發過程符合規定，
    倘原告駕車未注意測速取締標誌，其行車車速仍應依規定駕
    車，原處分應屬適法等語，資為抗辯。並聲明：原告之訴駁
    回。
三、兩造協議簡化爭點如下（交字卷第118至119頁，不爭執事項
    並有所列相關證據可佐，堪信為真實）：
　㈠不爭執事項
  ⒈原告於110年4月9日晚上10時17分許，駕駛車號000-0000號自
    用小客車，沿苗栗縣通霄鎮台61線由北往南方向行駛，行經
    台61線南下117公里處（該路段限速90公里）時，原告駕駛
    之上開車輛時速為140公里（交字卷第91頁測速照相）。
  ⒉原告上開行為，經通霄分局員警於台61線117公里處架設測速
    照相儀器取締超速予以逕行舉發，於同年月16日製發舉發違
    反道路交通管理事件通知單，違規事實為「此路段限速90公
    里，駕駛人行車速度經測時速140公里，超速50公里」，該
    通知單於同年月21日送達原告（交字卷第67至69頁通知單、
    郵政回執）；其後被告於110年5月18日製發裁決書（竹監苗
    字第54-F00000000號），以「汽車行駛快速公路速度超過規
    定最高速限（40公里以上未滿60公里）」為由，依道交條例
    第33條第1項第1款規定，處原告罰鍰5,000元，並記違規點
    數1 點（交字卷第71頁裁決書，即原處分），該裁決書並於
    同年月19日送達原告（交字卷第77頁送達證書）。
  ⒊依違反交通管理事件統一裁罰基準及處理細則之附件違反道
    路交通管理事件統一裁罰基準表，違反道交條例第33條第1 
    項第1款者，若超過最高速限逾40公里至60公里以內，屬小
    型車裁罰基準為5,000元，並應記違規點數1 點（交字卷第3
    1頁）。
  ㈡爭執事項
  ⒈警方有無於台61線117公里測速取締執法路段前300至1,000公
    尺間設置測速取締標誌「警52」？
  ⒉原告請求撤銷原處分，有無理由？　
四、本院之判斷
  ㈠爭點一：
  ⒈按對於行車速度超過規定之最高速限或低於規定之最低速限
    之違規行為，採用固定或非固定式科學儀器取得證據資料證
    明者，於一般道路應於100公尺至300公尺間，於高速公路、
    快速公路應於300公尺至1,000公尺間，明顯標示之；其定點
    當場攔截製單舉發者，亦同（道交條例第7條之2第3項），
    又測速取締標誌「警52」，用以警告車輛駕駛人前方路段常
    有測速取締執法，促使行車速度不得超過道路規定之最高速
    限或低於規定之最低速限。本標誌設於測速取締執法路段前
    ，一般道路應於100公尺至300公尺間，高速公路、快速公路
    應於300公尺至1,000公尺間（道路交通標誌標線號誌設置規
    則第55條之2）；而汽車行駛於高速公路、快速公路或設站
    管制之道路，不遵使用限制、禁止、行車管制及管理事項之
    管制規則而行車速度超過規定之最高速限或低於規定之最低
    速限者，處汽車駕駛人3,000元以上6,000元以下罰鍰（道交
    條例第33條第1項第1款）。故舉發機關於快速道路測速取締
    執法路段前300公尺至1,000公尺間，應設置如測速取締標誌
    「警52」等標示之，方得以採用固定、非固定式科學儀器取
    得證據或當場攔截舉發。
　⒉經查：
　⑴經本院發函通霄分局，該局回覆於110年4月9日晚上9時至12
    時有於台61線117公里處南下路段執行測速取締執法，而台6
    1線116.2公里電桿有裝設測速取締標誌，該標誌距離測速地
    點800公尺，並有於台61線北上路段距離測速取締標誌前22
    公尺處拍攝採證照片，因夜間拍攝，故採證照片反光現象為
    測速儀器閃光燈效果（交字卷第145至165頁該局110年7月5
    日函文所檢附之職務報告書、專案行動計劃表、測速照相地
    點現場示意圖、現場示意照片），而觀諸該局提出之採證照
    片，確實拍攝電桿中央處有設置測速取締標誌（交字卷第12
    3頁），且該局所另提出之110年4月7日、4月21日、5月12日
    、6月4日夜間採證照片，均可見相同之測速取締標誌設置（
    交字卷第183至187頁），足認該局當日於台61線117公里處
    南下路段執行測速取締執法時，該路段前800公尺處確有設
    置測速取締標誌無疑。
　⑵原告雖主張前詞，然依員警於夜間拍攝設置於該處之測速取
    締標誌照片，該標誌中央繪製之「測速相機圖樣」之底部塗
    料，確實與號誌其他部分之塗料不同（交字卷第189至194頁
    ），諒係因該「測速相機圖樣」底部塗料差異，造成夜間拍
    攝時該部分於相片中顯現之亮度，與該標誌其他部分不同（
    交字卷第123頁），此可由通霄分局所另提出之110年4月7日
    、4月21日、5月12日、6月4日夜間採證照片，均可見測速取
    締標誌拍攝效果自明（交字卷第183至187頁），礙無原告所
    指舉發機關修改上開採證照片之情事；又依上開通霄分局所
    另提出之他日夜間採證照片，均可見相同之測速取締標誌設
    置於該處，且員警亦說明該測速取締標誌仍設於該處，不曾
    拆卸（交字卷第177頁職務報告書第三點），況原告所自承
    其自行於同年5月6日至上開測速取締執法路段所拍攝之影片
    ，經本院當庭勘驗後，亦可見同處設有測速取締標誌（交字
    卷第234至235頁、第237頁），足認通霄分局於110年4月9日
    當日於台61線117公里南下路段執行測速取締執法時，台61
    線116.2公里電桿確有裝設測速取締標誌，礙無於舉發後方
    另行設置之情事。
  ㈡爭點二：
　　依上所述，通霄分局當日於台61線117公里處南下路段執行
    測速取締執法時，該路段前800公尺處確有設置測速取締標
    誌，則依不爭執事項⒈，原告既有行經該路段違反速限規定
    ，時速達140公里之情事，自已違反道交條例第33條第1項第
    1款規定，被告所為原處分並無違誤，且與不爭執事項⒊所示
    裁罰基準相符，並無原告所指違法之處，原告訴請撤銷原處
    分為無理由，應予駁回。
五、本件事證已臻明確，兩造其餘攻擊防禦方法及訴訟資料，經
    本院審酌後核於本判決結果不生影響，爰不逐一論述，併此
    敘明。
六、本件第一審裁判費為300元，依行政訴訟法第98條第1項本文
    規定，應由敗訴之原告負擔，併依同法第237條之8第1項規
    定，確定第一審訴訟費用額如主文第2項所示。
七、結論：本件原告之訴為無理由，依同法第195條第1項後段規
    定，予以判決駁回。
中　　華　　民　　國　　110 　年　　8 　　月　　27　　日
                  行政訴訟庭　法　官　劉奕榔
以上正本係照原本作成。
如不服本判決，應於判決送達後20日內，向本院提出上訴狀並表
明上訴理由（原判決所違背之法令及其具體內容或依訴訟資料可
認為原判決有違背法令之具體事實），其未載明上訴理由者，應
於提出上訴後20日內向本院補提理由書（上訴狀及上訴理由書均
須按他造人數附繕本，如未按期補提上訴理由書，則逕予駁回上
訴），並應繳納上訴裁判費新臺幣750元。
                              書記官  江秋靜
中　　華　　民　　國　　110 　年　　8 　　月　　27　　日